【裁判字號】    98,事聲,175
【裁判日期】    990122
【裁判案由】    聲明異議
【裁判全文】
臺灣高雄地方法院民事裁定             98年度事聲字第175號
異  議  人  乙○○
相  對  人  甲○○
上列當事人間聲請返還擔保金事件，異議人對於中華民國98年11
月10日本院民事庭司法事務官所為98年度司聲字第1438號裁定提
出異議，本院裁定如下：
  主  文
原裁定廢棄。
本院九十四年度存字第二一０七號提存事件異議人所提存之建華
商業銀行（高雄分行）無記名可轉讓定期存單面額新台幣壹佰萬
券張（存單號碼：0000000 號、0000000 號、0000000 號）合
計新台幣佰萬元准予返還。
  理  由
一、按應供擔保原因消滅者；訴訟終結後，供擔保人證明已定二
    十日以上之期間，催告受擔保利益人行使權利而未行使者，
    法院應依供擔保人之聲請，以裁定命返還其提存物或保證書
    。民事訴訟法（下稱本法）第104 條第1 項第1 款及第3款
    著有明文；此規定於其他依法令供訴訟上擔保者準用之。本
    法第106 條亦揭有明文。是依上開說明，因假扣押事件而供
    擔保者，即得準用本法第104 條規定。次按，因假執行宣告
    所供之擔保，係擔保債務人因假執行所受之損害，故必待無
    損害發生或債權人本案勝訴確定，或就所生之損害已經賠償
    時，始得謂供擔保之原因消滅（最高法院88年度抗字第1977
    號裁判要旨參照）。又按，上開實務見解，固係針對假執行
    供擔保，於供擔保人基於供擔保原因消滅，聲請返還擔保物
    所為之闡釋，然依本法第106 條規定，自亦當然適用於假扣
    押供擔保後，供擔保人聲請返還擔保物之解釋。再者，所謂
    供擔保原因消滅者，依上解釋，其態樣至少包括無損害發生
    或債權人本案勝訴確定，或就所生之損害已經賠償等三項。
    所稱無損害發生者，應包含供擔保權利人於供擔保人提起本
    案訴訟受敗訴確定，因認其遭假扣押執行受有損害，而自行
    或於接獲供擔保人催告行使權利後，起訴請求供擔保人賠償
    損害並受敗訴判決（或相當於判決）確定者。
二、異議意旨略以：伊因清償借款事件而聲請假扣押，並依本院
    准予供擔保假扣押之裁定，提供擔保，嗣因假扣押事件終結
    ，並於終結後，以存證信函催告相對人於收受信函後21日內
    ，就擔保物行使權利，因相對人逾期迄未行使權利，而檢附
    相關資料向本院聲請裁定返還擔保金，詎本院司法事務官竟
    以其催告行使權利之通知，未合法送達相對人之戶籍地址高
    雄市新興區○○○路225 號8 樓之8 （下稱現在戶籍），因
    而駁回其聲請。惟伊係於97年3 月21日寄發存證信函通知相
    對人行使權利，該信函並於97年3 月24日送達相對人當時之
    戶籍地址高雄市苓雅區○○○路34號20樓（下稱通知戶籍)
    ，顯見伊寄發存證信函催告相對人行使權利時，送達之地址
    係相對人當時之戶籍地址，於法並無不合。是原裁定要求其
    向現在戶籍送達催告函，顯有違誤。再者，異議人於提起假
    扣押本案訴訟後敗訴確定，相對人於接獲異議人催告行使權
    利函後，已就其因遭假扣押執行所受之損害，另行提起訴訟
    ，請求異議人賠償其損害，並受敗訴判決，足見相對人縱已
    合法行使權利，然因其提起之損害賠償訴訟，業已遭法院判
    決駁回確定，亦無所謂之損害發生，則異議人自得依本法第
    104 條第1 項第1 款供擔保原因消滅，請求裁定返還其擔保
    物等情，爰聲明：廢棄原裁定（處分），另為適法裁定。
三、經查，異議人於97年3 月21日寄發存證信函通知相對人行使
    權利，該信函並於97年3 月24日送達相對人之通知戶籍乙節
    ，有異議人提出存證信函、掛號回執（以上均影本）及相對
    人戶籍謄本各1 件附於原裁定卷（見原裁定卷第8 、9 及28
    頁），顯見異議人寄發存證信函催告相對人行使權利時，送
    達之地址係相對人當時之戶籍地址。此參諸相對人於收受異
    議人催告行使權利之存證信函後，亦於97年4 月11日即催告
    後20日內，就其主張因遭假扣押受有損害乙節，向本院起訴
    ，請求異議人賠償其損害，並由本院以97年度訴字第1063號
    損害賠償事件（下稱系爭損害事件）受理等情，業據本院依
    職權調取系爭損害事件卷查明無誤，並據異議人到庭陳述綦
    詳益明。足見異議人發函催告相對人行使權利時，相對人確
    實居住於通知戶籍，並已收受該催告函無訛。詎原裁定僅見
    一紙戶籍謄本載明相對人之現在戶籍，卻未同時細究該戶籍
    謄本戶長變更及全戶動態記載欄已清楚記載，相對人之現在
    戶籍係於98年1 月19日辦理遷入登記。換言之，相對人於前
    開日期之前，仍設籍於通知戶籍，並確為相對人之住所。更
    遑論查明相對人早於97年4 月11日即以其遭假扣押執行受有
    損害，起訴請求異議人賠償其損害。凡此，均見原裁定之違
    誤。
四、次查，異議人於假扣押相對人財產後，向本院提起本案訴訟
    ，經本院以94年度重訴字第310 號受理後，判決異議人之訴
    駁回。其後，異議人不服上述判決，乃提起上訴，先後遭台
    灣等法院高雄分院以96年度重上字第22號及最高法院以97年
    度台上字21號判決駁回上訴確定。嗣異議人於所提訴訟敗訴
    確定後，即聲請撤銷假扣押裁定及撤回假扣押執行，並函請
    相對人就其因假扣押執行所受之損害行使權利，相對人於接
    獲異議人命限期行使權利之通知後，即於97年4 月11日提起
    系爭損害事件。旋系爭損害事件於97年12月30日判決相對人
    敗訴並於98年1 月28日確定等情，業據本院調取系爭損害事
    件卷證查明無誤，並據異議人到庭陳述綦詳，堪予認定。而
    按，相對人就其遭假扣押執行所受之損害，起訴請求異議人
    賠償，且受敗訴判決確定，足見相對人並不因異議人聲請假
    扣押執行而受有任何損害，揆諸前首揭說明，自符合供擔保
    原因消滅之規定。異議意旨指摘原裁定不當，求予廢棄，並
    同時主張本法第104 條第1 項第1 款假扣押供擔保原因消滅
    ，聲請本院裁定返還擔保物，為有理由。爰廢棄原裁定，並
    諭知如主文第二項所示。
五、依民事訴訟法第240 條之4 第3 項後段，裁定如主文。
中    華    民    國    99    年    1     月    22    日
                      民事第五庭法  官  李昭彥
正本係照原本作成。
如對本裁定抗告須於裁定送達後10日內向本院提出抗告狀，並繳
納裁判費新台幣1,000元。
中    華    民    國    99    年    1     月    22    日
                                書記官  鄭淑華

司法院資訊處製作；財團法人民間司法改革基金會備份。
